臺灣士林地方法院民事判決  
110年度簡字第141號
原      告  呂思穎  
訴訟代理人  朱俊雄律師
被      告  湯治邦  


訴訟代理人  陳立果  
複代理人    林唯傑  
            林鼎鈞  
上列當事人間因被告過失傷害案件（109年度審交簡字第361號）
，原告提起刑事附帶民事訴訟請求損害賠償事件（109年度審交
附民字第538號），經本院刑事庭裁定移送前來，本院於民國110
年9月27日言詞辯論終結，並判決如下：
    主  文
被告應給付原告新臺幣肆拾伍萬柒仟壹佰玖拾捌元，及自民國一
百零九年十一月二十四日起至清償日止，按年息百分之五計算之
利息。
原告其餘之訴駁回。
訴訟費用百分之十四由被告負擔，餘由原告負擔。
本判決第一項得假執行，但被告如以新臺幣肆拾伍萬柒仟壹佰玖
拾捌元為原告預供擔保後，得免為假執行。
原告其餘假執行之聲請駁回。
    事實及理由
壹、程序方面：
    本件原告主張因道路交通事故受損害，對被告提起刑事附帶
    民事訴訟請求賠償，原屬應適用通常程序之事件，嗣於訴訟
    進行中，修正後民事訴訟法第427條第2項增訂第11款，規定
    此類型訴訟應適用簡易訴訟程序，依同法施行法第4 條之1 
    第1款規定，於修正前已繫屬之事件，未經終局裁判者，適
    用修正後之規定，是本件應適用簡易訴訟程序審理判決，合
    先敘明。
貳、實體方面：
一、原告起訴主張：伊於民國109年5月18日17時許，由南往北方
    向穿越臺北市內湖區新湖三路，適時被告駕駛車牌號碼000-
    0000號自用小客車，貿然左轉新湖三路，見狀閃避不及，左
    前車頭撞擊原告身體，致伊跌倒在地（下稱系爭事故），受
    有左膝關節脫臼合併外側半月板破裂，及內側副韌帶和前十
    字韌帶斷裂等傷害，因此受有醫療及醫療用品費用新臺幣（
    下同）21萬1,099元、交通費用1萬1,100元、看護費用33萬2
    ,500元、薪資損失36萬元、勞動能力減損部分176萬4,767元
    及非財產上損害150萬元之損害，爰依侵權行為之法律關係
    ，提起本件訴訟，然因原告就系爭事故之發生與有過失，故
    僅請求賠償333萬5,129元等語，並聲明：㈠被告應給付原告3
    33萬5,129元及自起訴狀繕本送達翌日起至清償日止，按年
    息5％計算之利息；㈡願供擔保請准為假執行。
二、被告則以：醫療及醫療用品費用部分，病房升等費非屬必要
    費用，精神科診療費與系爭事故無關，原告亦未提出關節護
    具費用之收據；交通費用部分，原告並未提出完整計程車收
    據；看護費用部分，主張金額與收據不符，且有無看護之必
    要仍待調查；薪資損失部分，原告尚須證明因傷無法工作；
    勞動能力減損部分，應經專業鑑定方能確定；至於非財產上
    損害部分，請求實屬過高；至於原告就系爭事故與有過失，
    並應扣除已獲強制汽車責任險理賠10萬5,702元等語，資為
    抗辯，並聲明：㈠原告之訴及假執行之聲請均駁回；㈡願供擔
    保請准免為假執行。
三、兩造不爭執事項（見本院卷一第134頁）：
  ㈠被告駕駛車輛過失傷害原告，而經本院以109年度審交簡字第
    361號刑事判決處拘役55日確定。
  ㈡原告已獲強制汽車責任險理賠10萬5,702元。
四、得心證之理由：
　㈠經查，被告因系爭事故致原告受傷，經原告提起刑事傷害告
    訴，由本院以109年度審交簡字第361號刑事判決判處被告有
    罪在案，有前開刑事案卷可資為憑，被告亦不否認具有過失
    ，並同意以刑事判決認定之事實作為本件判斷基礎（見本院
    卷一第133頁），自堪信為真實，是原告主張被告有前開侵
    權行為，應屬可採。　
　㈡其次，就原告請求金額分論如下：
　⒈醫療及用品費用21萬1,099元部分：
　①經查，原告主張因系爭事故而支出醫療及用品費用17萬6,939
    元，並提出相關費用收據等件為憑（見109年度審交附民字
    第538號卷第21頁至第22頁、第24頁至第27頁、第29頁、第3
    1頁、第33頁、第35頁、第37頁、第39頁、第41頁、第43頁
    至第45頁、本院卷一第100頁），被告亦表明願意支付（見
    本院卷一第132頁），自屬有據，應予准許。
　②被告雖抗辯精神科診療費與系爭事故無關云云，然經本院函
    詢國防醫學院三軍總醫院，可知原告於系爭事故發生前於該
    院無精神科就診紀錄，且依其所述車禍後開始出現心情低落
    、失眠、惡夢及容易警覺及驚醒，害怕過馬路、害怕別人撞
    到其受傷的腳，社交退縮，故診斷為憂鬱症及創傷後壓力症
    候群等情，有該院110年9月23日院三醫勤字第1100049008號
    函可資為憑（見本院卷一第148頁至第150頁），足徵原告就
    診精神科確與系爭事故具有關連性，所支出之精神科看診費
    用共計5,360元（見109年度審交附民字第538號卷第28頁、
    第30頁、第32頁、第34頁、第36頁、第38頁、第40頁、第42
    頁），確有憑據，應予准許。
　③至於被告又抗辯病房升等費非屬必要費用云云，惟國防醫學
    院三軍總醫院函覆稱：升等非健保病房為病人個人需求，病
    人可有接受高品質醫療照護之要求等語（見本院卷一第148
    頁至第150頁），考量原告因系爭事故受傷而須住院接受治
    療，且傷勢非輕，於住院期間選擇較為安寧之雙人病房，以
    利治療及休養，早日康復，依一般社會常情，並未逾越住院
    治療之合理及必要範圍，此部分支出2萬8,800元（見109年
    度審交附民字第538號卷第21頁至第22頁），自得請求被告
    賠償。
　④從而，原告得請求醫療及用品費用為21萬1,099元（計算式：
    176,939＋5,360＋28,800＝211,099）。
　⒉交通費用1萬1,100元部分：
　　原告主張搭乘計程車及由家人接送就醫，因此支出交通費用
    1萬1,100元，並提出計程車收據佐證（見109年度審交附民
    字第538號卷第47頁）。審酌原告受傷部位為下肢關節處，
    以搭乘計程車或由他人接送方式就醫較為安全，應有其必要
    性。又親屬代為接送被害人往返就醫，並非不能評價為金錢
    ，依原告所提出計程車收據，單趟計程車車資為300元元，
    對照看診日期亦吻合一致（見109年度審交附民字第538號卷
    第19頁），故原告請求因就醫所支出交通費用合計1萬1,100
    元，洵屬有據。
　⒊看護費用33萬2,500元部分：
　　原告主張因系爭事故受傷需專人看護133天，每日看護費2,5
    00元，共計33萬2,500元，並提出看護費用收據為憑（見109
    年度審交附民字第538號卷第57頁）。然而，經本院函詢國
    防醫學院三軍總醫院，可知原告所受傷勢需全日看護，109
    年6月10日出院後建議休養一個月，於同年7月16日再次手術
    建議再專人全日照護兩個月等情（見本院卷一第148頁至第1
    50頁），是以，除住院各14日、6日外（見109年度審交附民
    字第538號卷第21頁至第22頁），原告尚須專人看護三個月
    ，共計110日，而依照原告所提出之看護費用收據，每日看
    護費用以2,500元計算，則原告可請求看護費用應為27萬5,0
    00元（計算式：2,500110＝275,000），逾此範圍則屬無據
    。
　⒋薪資損失36萬元部分：
　　原告主張因系爭事故無法工作，受有薪資損失36萬元，並提
    出存摺明細佐證（見109年度審交附民字第538號卷第59頁至
    第61頁），查，被告不爭執原告每月薪資為3萬元（見本院
    卷一第133頁），而不能工作期間，依照國防醫學院三軍總
    醫院函文內容，稱原告因左膝脫臼合併多處韌帶及半月板損
    傷，術後於門診持續追蹤，惟原告左膝仍疼痛、無力及活動
    受限，依其病情建議至少需休養六個月等情（見本院卷一第
    148頁至第150頁），對照原告確因系爭事故自109年5月18日
    起請假至110年4月10日遭資遣（見本院卷一第464頁），確
    屬吻合，是以，原告可請求薪資損害應為18萬元（計算式：
    30,0006＝180,000），逾此範圍則屬無據。
　⒌勞動能力減損部分176萬4,767元部分：
　①原告主張因系爭事故受傷，而受有勞動能力減損一節，經本
    院調取並檢附原告於系爭事故後在所有醫療院所就醫之完整
    門、急診、住院病歷資料、手術紀錄、檢查影像及文字檢查
    報告後，囑託國立臺灣大學醫學院附設醫院進行鑑定，該院
    參考前開資料，並經原告到院接受門診問診、理學檢查及相
    關資料進行評估，原告尚遺存左膝壓痛、左膝關節活動度為
    屈曲0至90度及左下肢肌力下降等症狀，而依據美國醫學會
    永久障害評估指引第16章，以表格16-3、16-5、16-6、16-7
    、16-8、16-9、16-10、16-17、16-23進行評估，綜觀其下
    肢障害比例為10％，換算全人障害比例為4％等情，有該院鑑
    定案件回復意見表可資為憑（見本院卷一第422頁、卷二第2
    0頁），審酌鑑定機關參考原告過往病歷資料，並現場對其
    本人進行相關檢查後，以其傷後遺存狀態，參考美國醫學會
    永久障害評估指引，而得出前開結論，鑑定程序嚴謹、說理
    亦屬明確，應堪以採信。是以，可知原告因系爭事故所受傷
    勢而減損工作能力4％，依照前述原告月薪為3萬元，則原告
    每月所受損害為1,200元（計算式：30,0004％＝1,200），又
    原告為57年7月21日生，自系爭事故109年5月18日發生至退
    休年齡65歲，尚有13年2月2日，依照霍夫曼係數計算後，原
    告得請求勞動能力減損應為14萬8,600元（計算式詳如附表
    ），逾此範圍則無理由。
　②原告雖質疑前開鑑定報告未具體說明鑑定過程，亦未提供美
    國醫學會永久障害評估指引做為參考，且未如另案判決鑑定
    機關成大醫院併同參考加州永久性失能準則云云，然而，國
    立臺灣大學醫學院附設醫院所為之鑑定乃屬可採，已如前述
    ，況且，該院於鑑定前業已說明採用美國醫學會永久障害評
    估指引作為判定標準，該指引供臨床評估使用，不便出借，
    為維護著作權，亦無法提供影本參考，如欲指定其他判定標
    準，應預先告知並提供書面資料等情，有國立臺灣大學醫學
    院附設醫院111年1月6日校附醫秘字第1110900010號函附卷
    可查（見本院卷一第388頁至第390頁），原告則表明尊重該
    院於鑑定程序處理之決定，並會配合，亦未提出尚應參考適
    用加州永久性失能準則（見本院卷一第398頁），事後僅因
    鑑定結果不如己意，反以此質疑鑑定標準，甚且主張應改採
    另案鑑定機關適用之其他鑑定標準，顯然有違誠信，不足為
    採。
　③原告另主張依勞工保險失能給付標準，其經認定左膝永久失
    能，失能等級為十三，勞動能力減損至少23％云云，惟依勞
    工保險條例第54條之1所定之勞工保險失能給付標準，係規
    範被保險勞工因受傷或疾病致身體遺存障害之失能給付之標
    準，僅為勞工保險給付保險金之依據，非可與實際勞動能力
    減損之比例同視，亦難謂可作為通案適用，本院既已囑託國
    立臺灣大學醫學院附設醫院鑑定，針對原告狀況進行個案具
    體評估，其鑑定報告結果當屬可信，原告仍主張應以勞工保
    險失能給付標準作為勞動能力減損之依據，自非可採。
　⒍非財產上損害150萬元部分：
　  原告主張其受有非財產上損害150萬元等語。按慰藉金之賠
    償須以人格權遭遇侵害，使精神上受有痛苦為必要，其核給
    之標準固與財產上損害之計算不同，然非不可斟酌雙方身分
    資力與加害程度，及其他各種情形核定相當之數額。爰審酌
    原告高職畢業，從事銷售服務業，名下有房屋、土地，被告
    為碩士畢業，擔任工程師，名下有房屋、土地及汽車，業據
    渠等陳報在卷（見本院卷一第74頁、第96頁），並有稅務電
    子閘門所得調件明細表可佐（見本院限制閱覽卷），暨考量
    本件為車禍事故，原告所受身體、健康之傷害程度非輕，歷
    經手術及長時間治療，其精神上所受痛苦程度非輕等一切情
    狀，認本件原告請求非財產上損害賠償以30萬元為適當，逾
    此部分，尚難認有據。
　⒎綜上，原告得向被告請求損害賠償金額合計為112萬5,799元
    （計算式：211,099＋11,100＋275,000＋180,000＋148,600元＋3
    00,000＝1,125,799）。
  ㈢本件原告與有過失
　　按損害之發生或擴大，被害人與有過失者，法院得減輕賠償
    金額，或免除之，民法第217條第1項定有明文。又行人穿越
    道路，應依下列規定：一、設有行人穿越道、人行天橋或人
    行地下道者，必須經由行人穿越道、人行天橋或人行地下道
    穿越，不得在其一百公尺範圍內穿越道路。道路交通安全規
    則第134條第1款亦有明文，經查，被告抗辯原告不行走行人
    穿越道而穿越道路之行為，對系爭事故亦有過失，原告不否
    認此節（見本院卷一第130頁），臺北市政府警察局道路交
    通事故初步分析研判表亦同此認定（見109年度審交附民字
    第538號卷第13頁），足見系爭事故之發生，原告亦應負責
    任，是以，其就系爭事故與有過失，應堪以認定，本院並審
    酌兩造過失情狀，認定系爭事故之責任歸屬，兩造之過失程
    度各為50％、50％為適當，故本件自應有民法第217條過失相
    抵規定之適用，則依其過失比例減輕賠償額後，原告得請求
    被告賠償之金額為56萬2,900元（計算式：1,125,799×50％=5
    62,900，元以下四捨五入）。
　㈣另按保險人依本法規定所為之保險給付，視為被保險人損害
    賠償金額之一部分；被保險人受賠償請求時，得扣除之，強
    制汽車責任保險法第32條定有明文。查原告於系爭事故發生
    後，已自強制汽車責任保險領取保險金10萬5,702元，為兩
    造所不爭執如前，自應予以扣除，是原告得請求賠償之金額
    為45萬7,198元（計算式：562,900－105,702＝457,198）。
五、綜上所述，原告依據侵權行為之法律關係，請求被告給付45
    萬7,198元，及自起訴狀繕本送達翌日即109年11月24日（見
    109年度審交附民字第538號卷第71頁）起至清償日止，按年
    息5％計算之利息，為有理由，應予准許，逾此範圍之請求，
    為無理由，則應予駁回。
六、又本件適用簡易訴訟程序，爰依民事訴訟法第389條第1項第
    3款、第392條第2項規定，依職權宣告假執行，併依聲請宣
    告被告得供擔保免為假執行。至於原告之訴駁回部分，則假
    執行之聲請失其附麗，併予駁回之。
七、本件事證已臻明確，兩造其餘主張陳述及所提之證據，經審
    酌後於本件判決結果無影響，爰不逐一論述，附此敘明。
八、據上論結，原告之訴為一部有理由、一部無理由，判決如主
    文。
中　　華　　民　　國　　111 　年　　10  　月　　14  　日
                    簡易庭 法　官  劉育琳　
以上正本係照原本作成。
如對本判決上訴，應於判決送達後20日內向本院提出上訴狀，若
委任律師提起上訴者，應一併繳納上訴審裁判費，否則本院得不
命補正逕行駁回上訴。
中　　華　　民　　國　　111 　年　　10　　月　　14　　日
                           書記官  邱勃英
附表：
依霍夫曼式計算法扣除中間利息（首期給付不扣除中間利息）核計其金額為新臺幣148,600元【計算方式為：14,400×10.00000000+(14,400×0.00000000)×(10.00000000-00.00000000)=148,599.00000000000。其中10.00000000為年別單利5%第13年霍夫曼累計係數，10.00000000為年別單利5%第14年霍夫曼累計係數，0.00000000為未滿一年部分折算年數之比例(2/12+2/365=0.00000000)。採四捨五入，元以下進位】。